最高法院刑事判決　　　　　　　　　　　　　　　九十三年度台上字第四五四六號
　　上　訴　人　甲○○
右上訴人因偽造文書案件，不服台灣高等法院台南分院中華民國九十年十一月十三日
第二審判決（九十年度上訴字第一二九八號，起訴案號：台灣雲林地方法院檢察署九
十年度偵字第一四八二號），提起上訴，本院判決如左：
    主  文
上訴駁回。
    理  由
按刑事訴訟法第三百七十七條規定：上訴於第三審法院，非以判決違背法令為理由，
不得為之。是提起第三審上訴，應以原判決違背法令為理由，係屬法定要件。如果上
訴理由狀並未依據卷內訴訟資料，具體指摘原判決不適用何種法則或如何適用不當，
或所指摘原判決違法情事，顯與法律規定得為第三審上訴理由之違法情形，不相適合
時，均應認其上訴為違背法律上之程式，予以駁回。本件原判決認定上訴人甲○○及
張育榮、張瑞顯（業經判刑定讞）三人均不務正業。緣張育榮於民國九十年一月二十
九日，見報上刊登「信用卡借你刷」之廣告，心生貪念，乃向登廣告綽號「阿哲」之
成年男子，在高雄市○○路駭客網際網路商店前，以每張新台幣（下同）八千元代價
，購得偽造之信用卡二張（授權碼及內碼均與真正信用卡相同）。即於同月三十日前
往台東縣台東市刷卡行騙，先在原判決附表一所示之台新銀行信用卡背面，偽造「蔡
健詳」之簽名，佯裝為該信用卡之持卡人，連續向特約商店購買衣服及金飾，並於簽
帳單上偽造「蔡健詳」之簽名後，交予各該商店，致使各該商店誤認係「蔡健詳」本
人消費，而交付上述財物，均足生損害各該商店、台新銀行及「蔡健詳」本人。張育
榮得手後，即將所得金飾變賣現金花用，並將上情告知上訴人。旋二人乃共謀以同一
手法刷卡行騙，於同年三月中旬，由張育榮與「阿哲」聯繫，約定由「阿哲」提供偽
造之信用卡，由上訴人、張育榮持往各地特約商店刷卡消費，所得財物均交付「阿哲
」處理，並由「阿哲」每日付予上訴人、張育榮各三千元報酬；倘未得逞，則視不同
情況付酬，而偽造之信用卡均於使用後交還「阿哲」。謀議既定，上訴人、張育榮及
「阿哲」三人，即共同基於概括之犯意聯絡，連續於原判決附表二所示之時間，由上
訴人、張育榮持「阿哲」所交付之偽造信用卡，自高雄租用小客車前往雲林縣斗六市
○○路一九九號明白電腦行刷卡詐購電腦商品。張瑞顯亦基於共同概括之犯意聯絡，
於原判決附表二編號四、十、十三之時間，隨同前往刷卡行騙，並取得每日三千元報
酬。其作案方式分由張育榮冒名「蔡名馥」、上訴人冒名「許銘普」、張瑞顯冒名「
劉永昌」，先分別於偽造之信用卡上，各自偽造「蔡名馥」、「許銘普」、「劉永昌
」之簽名，佯裝為各該信用卡之持卡人，交付明白電腦行負責人董亮志刷卡，並於簽
帳單上各自偽造「蔡名馥」、「許銘普」、「劉永昌」之簽名後交付董亮志，致董亮
志誤認為真正之持卡人，而交付原判決附表二所示之電腦主機、硬碟及記憶體等產品
，其亦即依約將詐得之電腦轉交「阿哲」處理，以獲取報酬，足生損害於明白電腦行
、「蔡名馥」、「許銘普」、「劉永昌」及各該信用卡之發卡銀行。嗣於同年四月四
日上午十時許，張育榮於高雄榮民總醫院前，又向「阿哲」取得原判決附表三所示之
偽造信用卡七張後，由張育榮持原判決附表三編號一所示偽造信用卡二張、上訴人持
同附表編號三所示之偽造信用卡三張、張瑞顯亦持該附表編號二所示之偽造信用卡二
張，於同日十四時許抵達明白電腦行，欲重施故技，經選定電腦硬碟及中央處理器各
二十個，未及刷卡結帳時，因董亮志察覺有異，報警查獲等情。因而撤銷第一審關於
上訴人部分之不當判決，改判仍論處其共同連續行使偽造私文書，足以生損害於他人
罪刑。已綜核全部卷證資料，詳加斟酌論斷，敘明其所憑之證據及認定之理由，而以
上訴人否認犯罪所持之辯解為不足採，予以指駁綦詳，俱有卷存之證據資料可資覆按
。從形式上觀察，並無判決違背法令之情形存在。查刑事判決之文字，如有顯係誤寫
而不影響全案情節與判決本旨者，已經宣示或送達後，仍可由原判決之法院依聲請或
本於職權以裁定更正之，司法院大法官會議釋字第四三號解釋可資參照，此等因筆誤
而生之錯誤，既得以裁定更正，即無違背法令可言。原判決主文諭知「附表一、二、
三所示偽造之信用卡，均沒收」。並於理由內說明：「附表一所示卡號之偽造信用卡
一張，係被告張育榮所購得，屬其所有供犯罪所用之物；附表二所示卡號之偽造信用
卡二十六張，及附表三所示偽造之信用卡七張，均係共犯『阿哲』所有，供被告等共
同犯罪所用之物，雖其中附表一、二所示偽造之信用卡未扣案，然不能證明業已滅失
，爰均依刑法三十八條第一項第二款規定予以沒收」等語。然依原判決附表二所載：
其中編號八、九第二項信用卡號碼均為0000000000000000，究竟二
者係同一張信用卡，抑原判決記載卡號有誤？如為前者，附表二之信用卡數量應為二
十五張，則判決理由所載：「附表二所示卡號之偽造信用卡二十六張沒收」即有錯誤
。然信用卡號碼記載錯誤或沒收之信用卡張數記載錯誤，均可由原審依聲請或本於職
權以裁定更正之，尚無違背法令可言。又查刑之量定係法律賦予法院自由裁量之事項
，倘於科刑時，已斟酌刑法第五十七條所列各款事項，未逾越法定刑度，又未明顯違
背正義，即難謂違法。原判決審酌上訴人之素行及其犯罪之動機、目的、方法、次數
、所得及犯後之態度，並參酌其年輕力壯、不務正業，以偽造之信用卡詐財，嚴重損
害社會經濟秩序及金融信用等一切情狀，量處有期徒刑一年二月，以資懲儆。乃其審
判職權之合法行使，並未逾越法律所規定之範圍，或濫用其權限，自不得指為違法。
上訴意旨置原判決上開明確論斷於不顧，任憑己見，就不影響於判決本旨事項及刑之
量定再為事實上之爭辯，均與法律規定得為第三審上訴理由之違法情形，不相適合，
其上訴為違背法律上之程式，應予駁回。而本件既應從程序上駁回上訴，上訴人以其
年輕識淺，學歷不高、左眼失明等詞，請求宣告緩刑乙節，本院亦屬無從斟酌，併予
敘明。
據上論結，應依刑事訴訟法第三百九十五條前段，判決如主文。
中　　　華　　　民　　　國　　九十三　　年　　　九　　　月　　　二　　　日
                              最高法院刑事第四庭
                                  審判長法官  紀　俊　乾
                                        法官  黃　正　興
                                        法官  劉　介　民
                                        法官  陳　東　誥
                                        法官  吳　昆　仁
      右正本證明與原本無異
                                              書  記  官
中　　　華　　　民　　　國　　九十三　　年　　　九　　　月　　　六　　　日
                                                                        Ｅ
